【裁判字號】    98,訴,318
【裁判日期】    981028
【裁判案由】    搶奪等
【裁判全文】
臺灣宜蘭地方法院刑事判決               98年度訴字第318號
公  訴  人  臺灣宜蘭地方法院檢察署檢察官
被      告  戊○○
                    （另案於臺灣宜蘭監獄執行中）
上列被告因犯搶奪等案件，經檢察官提起公訴（98年度偵字第23
10號），及移送本院併辦（98年度偵緝字第182號、第183號），
本院判決如下：
    主  文
戊○○幫助犯詐欺取財罪，累犯，處有期徒刑肆月。又竊盜，累
犯，處有期徒刑伍月。又犯搶奪罪，累犯，處有期徒刑壹年。應
執行有期徒刑壹年陸月。
被訴違反電信法部分無罪。
    犯 罪 事 實
一、戊○○前因違反毒品危害防制條例案件，經本院分別以92年
    度訴字第29號、93年度訴字第132號判處有期徒刑1年、1年
    確定，於民國93年2月2日入監，於94年5月11日縮短刑期假
    釋出監，嗣經撤銷假釋，於96年4月13日入監執行殘刑，並
    於96年7月16日縮刑期滿執行完畢。
二、戊○○預見以自己名義申請之金融機構帳戶存摺、提款卡交
    予他人使用，可被犯罪集團用於供被詐騙之人匯款之用，竟
    仍基於幫助他人詐欺取財之不確定故意，於民國96年7月16
    日出監後至96年10月26日前間之某日，依報紙廣告所登電話
    與對方聯絡後，在宜蘭市某處，將其所有中國信託商業銀行
    股份有限公司中壢分行帳號00000-0000000號帳戶之存摺、
    提款卡及密碼，以新臺幣（下同）8千元之代價，賣予真實
    姓名年籍不詳之成年男子使用，以此方式幫助其詐騙財物，
    該真實姓名年籍不詳之成年男子及所屬詐騙集團，即基於為
    自己不法所有之意圖，於附表所示之時間、地點，以附表所
    示之方式施用詐術，使附表所示之被害人因而陷於錯誤，而
    分別匯款至上開帳戶內。
三、戊○○復基於為自己不法所有意圖之竊盜與搶奪之犯意，先
    於96年10月15日晚間8時許，在宜蘭縣羅東後火車站附近之
    羅東鎮○○路15號騎樓，竊取丙○○所有之車號M8V-029 號
    機車，得手後，騎乘該機車於羅東鎮市區尋找可下手搶奪之
    對象，嗣於當晚10時45分許，於羅東鎮○○路發現己○○獨
    自騎車號GUO-643號機車，機車前方置物籃有放置皮包，乃
    騎機車從左後方趨前，趁己○○不及防備之際，以手自己○○機車前方置物籃搶奪內有現金500元1張、女用鞋1雙、印
    章2個、手機1支之藍色皮包1只，得手後將現金花用完畢。
四、案經桃園縣政府警察局中壢分局報請臺灣桃園地方法院檢察
    署檢察官呈請臺灣高等法院檢察署檢察長令轉臺灣宜蘭地方
    法院檢察署及被害人己○○訴由宜蘭縣政府警察局羅東分局
    報請臺灣宜蘭地方法院檢察署檢察官偵查起訴；及被害人黃
    評議訴由臺北縣政府警察局三峽分局報請臺灣板橋地方法院
    檢察署檢察官呈請臺灣高等法院檢察署檢察長令轉臺灣宜蘭
    地方法院檢察署檢察官偵查後移送本院併辦。
    理  由
壹、證據能力部分：
    按被告以外之人於審判外之言詞或書面陳述，除法律有規定
    者外，不得作為證據，刑事訴訟法第159條第1項定有明文。
    查本件證人丁○○、乙○○、甲○○、黃評議、毛智玲、己○○、丙○○、王翔平、曾瑞賓於警詢之供述，雖屬被告以
    外之人於審判外之陳述，惟被告於本院調查證據時，已知有
    同法第159條第1項不得為證據之情形，而未於言詞辯論終結
    前聲明異議，依同法第159條之5第2項之規定，視為有同條
    第1項之同意，本院審酌上開證人之言詞陳述作成時之情況
    ，認為適當，爰依同法第159條之5第1項之規定認有證據能
    力，合先敘明。
貳、實體部分：
一、上開犯罪事實，業據被告於本院審理時均坦承不諱，並經證
    人乙○○、甲○○、黃評議、毛智玲、己○○、丙○○、王
    翔平、曾瑞賓分於警詢及偵查中證述明確，且有自動櫃員機
    交易明細表、中國信託商業銀行股份有限公司之中信銀集作
    字第96510002號函及所附資料、玉山銀行存簿明細及交易明
    細資料、車籍查詢基本資料、帳戶歷史交易查詢資料、通聯
    調閱查詢單、照片在卷可稽，核均與被告前開任意性自白之
    事實相符，自堪信為真實。綜上所述，本件事證明確，被告
    幫助詐欺、竊盜、搶奪之犯行均堪以認定，均應依法論科。
二、核被告所為，係犯刑法第30條第1項、第339條第1項之幫助
    詐欺取財罪、第320條第1項之竊盜罪及第325條第1項之搶奪
    罪。又被告幫助詐欺取財之行為僅止於幫助，應依刑法第30
    條第2項之規定，按正犯之刑減輕之。被告以一幫助行為，
    幫助詐騙集團對數被害人為詐欺行為，為想像競合犯，應從
    一重之幫助詐欺取財罪處斷。被告所犯上開3罪，犯意各別
    ，行為互殊，應分論併罰。查被告前因違反毒品危害防制條
    例案件，經本院分別以92年度訴字第29號、93年度訴字第13
    2號判處有期徒刑1年、1年確定，於93年2月2日入監，於94
    年5月11日縮短刑期假釋出監，嗣經撤銷假釋，於96年4月13
    日入監執行殘刑，並於96年7月16日縮刑期滿執行完畢，有
    卷附臺灣高等法被告前案紀錄表可按，其受有期徒刑之執行
    完畢後，5年內故意再犯本件有期徒刑以上之罪，均為累犯
    ，均應依法加重其刑，被告所犯前揭幫助詐欺部分並依法先
    加後減之。爰審酌被告提供金融帳戶供年籍姓名不詳之成年
    男子使用，影響社會正常交易安全，使犯罪追查趨於複雜，
    間接助長詐騙犯罪，且又竊取及搶奪他人財物，犯罪所生危
    害非輕，及其素行、犯罪動機、目的、手段、智識程度及造
    成被害人財產法益、社會整體金融體系之侵害程度等一切情
    狀，分別量處如主文所示之刑，並定其應執行之刑。
參、無罪部分：
一、公訴意旨另以：被告基於意圖為自己不法利益之犯意，將其
    母親丁○○所申請而由其使用之0000000000號SIM卡插入己○○之手機內，於同月17日13時16分9秒（通話時間：53秒
    ）及13時25分46秒（通話時間：30秒）撥打2通行動電話，
    以無線方式，盜用丁○○之電信設備通信，使中華電信股份
    有限公司陷於錯誤，誤認係客戶丁○○使用，而將通話費用
    計入帳單內，被告則藉此獲取免費盜用不法利益，因認被告
    另涉犯電信法第56條第1項之盜用電信設備罪嫌云云。
二、按犯罪事實應依證據認定之，無證據不得認定犯罪事實；不
    能證明被告犯罪者，應諭知無罪之判決，刑事訴訟法第154
    條第2項、第301條第1項分別定有明文。又所謂認定犯罪事
    實之證據，係指足以認定被告確有犯罪行為之積極證據而言
    ，如未發現相當證據，或證據不足以證明，自不能以推測或
    擬制之方法，以為裁判基礎。又認定不利於被告之事實，需
    依積極證據，茍積極證據不足為不利於被告事實之認定時，
    即應為有利於被告之認定，更不必有何有利之證據，此觀諸
    最高法院76年度臺上字第4986號、32年度上字67號判例意旨
    亦甚明顯。
三、本件公訴人認被告涉犯違反電信法之盜用電信設備罪嫌，無
    非係以被告之陳述、證人丁○○之證述、通聯調閱查詢單為
    其論據。訊據被告堅決否認有何盜用電信設備之犯行，辯稱
    ：使用我母親SIM卡的部分，我有經過我母親的同意，我沒
    有盜打等語。
四、經查，依證人即被告之母親丁○○於本院審理時證稱：「00
    00000000號門號之SIM卡是我去申請的，本來是我女婿在使
    用，後來他沒用了，我沒電話就拿回來用，後來被告說要打
    電話，我就拿給我兒子使用，我有同意被告使用這個號碼」
    等語明確（見本院卷第47-48頁審理筆錄），故可知被告使
    用上開門號之SIM卡，係經過該SIM卡之申辦者即證人丁○○
    之同意而使用，其自無為自己不法之利益而盜用之事實無誤
    ，故被告辯稱其係經過同意而使用等語，自堪予採信。綜上
    所述，依公訴人所舉之證據，尚不足證明被告涉有前開公訴
    人所指之盜用電信設備通信之犯行，此外，復查無其他積極
    之證據足資認定被告涉犯上開罪嫌，揆諸前揭說明，自應為
    被告無罪判決之諭知。
據上論斷，應依刑事訴訟法第299條第1項前段、第301條第1項前
段，刑法第320條第1項、第325條第1項、第339條第1項、第30條
、第47條第1項、第55條、第51條第5款，判決如主文。
本案經檢察官張立言到庭執行職務
中    華    民    國    98    年    10    月    28    日
                  刑事第三庭審判長法  官  黃永勝
                                  法  官  謝佩玲
                                  法  官  鄭貽馨
以上正本證明與原本無異。
如不服本判決應於收受送達後十日內向本院提出上訴書狀，並應
敘述具體理由；其未敘述上述理由者，應於上訴期間屆滿後二十
日內向本院補提理由書(均須按他造當事人之人數附繕本)「切勿
逕送上級法院」。
                                  書記官  高雪琴
中    華    民    國    98    年    10    月    28    日
附錄本案論罪科刑法條全文：
中華民國刑法第320條第1項
意圖為自己或第三人不法之所有，而竊取他人之動產者，為竊盜
罪，處5年以下有期徒刑、拘役或 5 百元以下罰金。
中華民國刑法第325條第1項
意圖為自己或第三人不法之所有，而搶奪他人之動產者，處 6
月以上5年以下有期徒刑。
中華民國刑法第339條第1項
意圖為自己或第三人不法之所有，以詐術使人將本人或第三人之
物交付者，處5年以下有期徒刑、拘役或科或併科1千元以下罰金
。
附表
┌───┬──────┬─────┬──────────────┐
│編號  │匯款帳戶帳號│被害人    │詐騙方式                    │
│      │            │          │                            │
├───┼──────┼─────┼──────────────┤
│1     │中國信託商業│乙○○    │於96年10月26日下午5時30分許 │
│      │銀行中壢分行│甲○○    │，姓名年籍不詳之詐騙集團人員│
│      │00000-000000│          │撥打電話予乙○○，詐稱其因購│
│      │1帳號、戶名 │          │物付款誤辦為分期付款，為免遭│
│      │戊○○      │          │扣款，需將帳戶內款項提出再存│
│      │            │          │入對方之帳戶，以此方式施用詐│
│      │            │          │術，乙○○因而陷於錯誤，而依│
│      │            │          │指示於同日晚間6時許分別匯款 │
│      │            │          │2萬元、2萬元、1萬5千元至前開│
│      │            │          │帳戶內。嗣乙○○發覺帳戶款項│
│      │            │          │不見，復電詢對方，詐騙集團成│
│      │            │          │員竟告知應另尋一存款比55,000│
│      │            │          │元更多之帳戶，於商得友人王春│
│      │            │          │金同意後，將甲○○帳戶內之款│
│      │            │          │項提出，並於96年10月29、30日│
│      │            │          │分別存入2萬元、2萬元、5千元 │
│      │            │          │、2萬元、2萬元、1萬元至簡聯 │
│      │            │          │芳上開帳戶內，並遭提領一空。│
├───┼──────┼─────┼──────────────┤
│2     │中國信託商業│黃評議    │於96年10月28日晚間7時26分許 │
│      │銀行中壢分行│          │，姓名年籍不詳之詐騙集團人員│
│      │00000-000000│          │撥打電話予黃評議，詐稱其因購│
│      │1帳號、戶名 │          │物付款誤辦為分期付款，為免遭│
│      │戊○○      │          │扣款，需將帳戶內款項提出再存│
│      │            │          │入對方之帳戶，以此方式施用詐│
│      │            │          │術，黃評議因而陷於錯誤，而依│
│      │            │          │指示於96年10月28日、10月29日│
│      │            │          │、10月30日分別匯款3萬元、2萬│
│      │            │          │9千元、3萬元、1萬元、3萬元、│
│      │            │          │1萬元、2萬9千元、3萬元、1千 │
│      │            │          │元、2萬1千元至前開帳戶內。  │
├───┼──────┼─────┼──────────────┤
│3     │中國信託商業│毛智玲    │於96年10月30日晚間7時40分許 │
│      │銀行中壢分行│          │，姓名年籍不詳之詐騙集團人員│
│      │00000-000000│          │撥打電話予毛智玲，詐稱其因購│
│      │1帳號、戶名 │          │物付款誤辦為分期付款，為免遭│
│      │戊○○      │          │扣款，需將帳戶內款項提出再存│
│      │            │          │入對方之帳戶，以此方式施用詐│
│      │            │          │術，毛智玲因而陷於錯誤，而依│
│      │            │          │指示於96年10月30日晚間9時45 │
│      │            │          │分許分別匯款2萬元、2萬4千元 │
│      │            │          │、3 萬元、2萬5千元至前開帳戶│
│      │            │          │內。                        │
└───┴──────┴─────┴──────────────┘


司法院資訊處製作；財團法人民間司法改革基金會備份。
